【裁判字號】    94,交抗,915
【裁判日期】    950103
【裁判案由】    違反道路交通管理處罰條例
【裁判全文】
臺灣高等法院交通事件裁定             94年度交抗字第915號
抗  告  人
即受處分人  甲○○
上列抗告人因違反道路交通管理處罰條例案件，不服臺灣板橋地
方法院，中華民國94年11月 7日所為裁定（94年度交聲字第1473
號），提起抗告，本院裁定如下：
    主  文
抗告駁回。
    理  由
一、抗告意旨略以：抗告人於民國（下同）94年 5月23日下午，
    騎乘機車行經臺北市○○○路與太原路口時，確實有攜帶新
    申領的駕駛執照，只是因為皮包內東西太多，一時很難找到
    ，警員卻只願等待 1分鐘而不待抗告人尋找就離去，過了十
    餘分鐘，抗告人找到駕駛執照打電話給警員時，警員竟已經
    開單舉發了，原審未詳加調查，即裁定駁回抗告人之異議，
    尚有未合，為此依法提起抗告，請求撤銷原裁定云云。
二、按汽車駕駛人，駕駛車輛未隨身攜帶駕駛執照者，處 300元
    以上600元以下罰鍰，道路交通管理處罰條例第25條第3款定
    有明文。依法條體系加以剖析，上揭條文所指汽車駕駛人應
    隨身攜帶之「駕駛執照」，顯指駕駛人已依道路交通安全規
    則第50條規定向公路監理機關申請登記、考驗及格後所領取
    ，如有效期限已經屆至者，並已依同規則第52條規定申請換
    發之駕駛執照而言。蓋駕駛執照為駕駛汽車之許可憑證，依
    現行道路交通管理法規之規範設計，課予駕駛人 3個義務，
    即：(一)須向公路監理機關申請登記、考驗及格以領取駕駛
    執照之義務；(二)須於有效期限屆滿前，向公路監理機關申
    請換發新照之義務；(三)須將未罹於有效期限之新照隨身攜
    帶以備查驗之義務。倘駕駛人違反上開 3個義務，依其情節
    之輕重，法律各設有輕重不等之罰則。申言之，違反上開 (
    一) 之義務，即所謂未領有駕駛執照駕車者，其違規情節最
    重，依道路交通管理處罰條例第21條第1項第1款規定，處60
    00元以上 12000元以下罰鍰，並當場禁止其駕駛及扣留其車
    輛牌照；違反上開 (二) 之義務，即駕駛執照有效期限屆至
    後未申請換發新照，而持逾期之駕駛執照駕車者，其違規情
    節次之，依同條例第22條第1項第6款、同條第 2項規定，處
    600 元以上1200元以下罰鍰，並禁止其駕駛及扣繳其駕駛執
    照；違反上開 (三) 之義務，即已有考領並申請換發新照，
    惟駕駛車輛未隨身攜帶駕駛執照（新照）者，其情節最輕，
    依同條例第25條第 3款規定，處300元以上600元以下罰鍰。
    準此，駕駛人雖有考領駕駛執照，並依規定於有效期限屆至
    前申請換發新照，倘未隨身攜帶新照以備查驗，無論其係持
    逾期之舊照，或根本未帶任何駕駛執照駕車，殊無差別處遇
    之合理根據，自均屬前揭道路交通管理處罰條例第25條第 3
    款所定之違規情形，而應依該條款規定加以處罰，殆無疑義
    。
三、經查抗告人甲○○於94年 5月23日17時10分許，駕駛車牌號
    碼 QWV-857號輕型機車，行經臺北市○○○路與太原路口時
    ，經臺北市政府警察局執勤員警開單告發「持逾期駕照駕車
    」，並指定應到案日期為94年 6月7日，嗣抗告人於同年5月
    30日向臺北市政府警察局交通警察大隊提出申訴，經函請舉
    發單位即臺北市政府警察局大同分局查處，該分局函覆謂：
    「臺端（即抗告人）駕駛車號QW V-857號輕機車於94年 5月
    23日17時10分行經太原路與民生西路口，經本分局執行交通
    稽查勤務員警，經當場攔停查核證件時，臺端出示乙張逾期
    駕照……綜臺端陳述之事由，已經有新換領駕照，因拿錯供
    查證，並據臺端檢附普通重型機車駕照影本有效日期至 100
    年2月3日……同函副請臺北區監理所板橋監理站予以查證，
    如是為陳述人所述之情形，請貴站予以更正，以未帶駕駛行
    駛裁處結案」等語，嗣經原處分機關於查證後認抗告人應係
    屬「未帶駕照行駛」之違規行為，而依道路交通管理處罰條
    例第25條第3款規定（贅引第1項）裁處罰鍰 300元等情，此
    有舉發違反道路交通管理處罰條例事件通知單、臺北市政府
    警察局交通警察大隊受理民眾交通違規案件申訴紀錄表、該
    大隊94年6月1日北市警交大三字第 09432489200號函、臺北
    市政府警察局大同分局94年6月9日北市警同分交字第094319
    5730 0號書函等影本及違反道路交通管理事件裁決書各 1件
    附卷可稽，而查抗告人於聲明異議狀中亦坦承其於上揭時地
    為警攔檢時，當場係出示已逾期之舊照，而未能提出有效期
    限內之新照供警查驗，是抗告人縱有考領並申請換發新照，
    惟其於經警攔檢時並未隨身攜帶新申領之駕駛執照，實難辭
    未帶駕駛執照駕車之違規行為，至抗告人雖否認當時並非未
    帶駕駛執照，並以當時只是一時尋覓未著而已等語為辯，然
    依抗告人並陳稱伊於當日17時10分許遭舉發後十餘分鐘回到
    辦公室後，即打電話給舉發單位表示已找到新照云云，而臺
    北市政府警察局交通警察大隊受理民眾交通違規案件申訴紀
    錄表亦如此記載，依此即已足證抗告人於為警攔檢時確未能
    當場提出新申領之駕駛執照，嗣於駕車返回辦公室後，始以
    電話向警表示找到新申領之駕駛執照，且若依抗告人所述其
    當時若確將新申領之駕駛執照置於皮包內，以該特定之皮包
    體積非大，非不得當場倒出皮包內所有之物而尋獲該駕駛執
    照，是並無何證據足資証明抗告人於經警攔檢時確有攜帶新
    申領之駕駛執照，而僅因一時尋覓未著致無法出示，抗告人
    就此所辯，實難採信，且查本件執勤員警因見抗告人出示已
    逾期之舊照供驗始誤認抗告人未於有效期限屆滿前向公路監
    理機關申請換發新照，因而當場製單舉發抗告人「持逾期駕
    照駕車」，嗣抗告人依限到案提出申訴，經原處分機關查證
    後，認抗告人固曾依規定於有效期限屆至前申請換發新照，
    惟於駕車時未隨身攜帶新照以備查驗，依其職權改認抗告人
    有情節較輕之「未帶駕照行駛」之違規行為，而依道路交通
    管理處罰條例第25條第3款（贅引第1項）及違反道路交通管
    理事件統一裁罰基準表之規定，裁處罰鍰 300元，洵屬有據
    ，是抗告人上揭所辯，殊難採信，抗告人確有於上揭時地違
    規未帶駕駛執照之事實，應堪認定，原審因而以抗告人違反
    道路交通管理處罰條例第25條第 3款之規定，原處分機關依
    法裁罰抗告人 300元，並無違誤，抗告人異議無理由，而裁
    定駁回抗告人之異議，經核並無不合，抗告人執上揭抗告意
    旨指摘原審裁定不當，尚難認有理由，應予駁回。
據上論結，應依道路交通案件處理辦法第26條，刑事訴訟法第41
2條，裁定如主文。
中    華    民    國    95    年    1     月    3     日
                  臺灣高等法院交通法庭
                          審判長法  官  吳  敦
                                法  官  沈宜生
                                法  官  張傳栗
以上正本證明與原本無異。
不得再抗告。
                                書記官  秦慧榮
中    華    民    國    95    年    1     月    5     日


司法院資訊處製作；財團法人民間司法改革基金會備份。
